臺灣高等法院臺南分院刑事判決　　　100年度選上訴字第439號
上　訴　人　臺灣臺南地方法院檢察署檢察官
被　　　告　王錦泰
選任辯護人　李合法律師
　　　　　　趙培皓律師
　　　　　　劉芝光律師
上列上訴人因被告賄選案件，不服臺灣臺南地方法院99年度選訴
字第1號中華民國100年3月18日第一審判決（起訴案號：臺灣臺
南地方法院檢察署99年度選偵字第9號），提起上訴，本院判決
如下：
    主  文
上訴駁回。
    事  實
一、王錦泰係民國99年直轄市臺南市第一屆第7選區新化區大坑
    里里長選舉候選人，其明知對於有投票權之人不得行求、期
    約或交付賄賂或其他不正利益，而約其為一定之行使，為求
    順利當選，竟基於對於有投票權之人交付賄賂而約定其投票
    權為一定行使之犯意，於99年9月中旬某日晚間6時許，前往
    位於臺南市新化區大坑里大坑尾1號具有臺南市第一屆第7選
    區新化區大坑里里長選舉有投票權人身分之蔡魏秀（59年12
    月29日）、蔡幸娥（56年8月13日）住處（該處係3戶透天房
    屋共用1門牌號碼，蔡幸娥、蔡魏秀各住1屋），先進入蔡魏
    秀該址住處，並交付價值新臺幣（下同）250元之扣案水果
    禮盒（內裝水梨6個）1盒予蔡魏秀後，再接續進入蔡幸娥同
    址住處，交付價值250元之水果禮盒（內裝水梨6個）1盒（
    水梨均已食畢，未扣案）予蔡幸娥，先後對蔡魏秀、蔡幸娥
    均告以：「選里長請支持」，意要蔡魏秀、蔡幸娥於99年11
    月27日選舉日投票予里長候選人王錦泰，據以對有投票權之
    人交付賄賂而約其為一定投票權之行使；蔡魏秀、蔡幸娥知
    悉王錦泰所交付之上揭水果禮盒係賄選之對價，亦均基於有
    投票權人收受賄賂之犯意，當場收受上揭水果禮盒賄賂並同
    意投票予王錦泰，而許其投票權為一定之行使（蔡魏秀、蔡
    幸娥所涉投票受賄罪嫌，均由檢察官另為緩起訴處分）。嗣
    經警循線查悉上情，王錦泰則於偵查中自白犯罪。
二、案經臺南市警察局新化分局移送臺灣臺南地方法院檢察署檢
    察官偵查起訴。
    理  由
壹、證據能力方面
    按被告以外之人於審判外之陳述，雖不符刑事訴訟法第159
    條之1至第159條之4之規定，而經當事人於審判程序同意作
    為證據，法院審酌該言詞陳述或書面陳述作成時之情況，認
    為適當者，亦得為證據。當事人、代理人或辯護人於法院調
    查證據時，知有第159條第1項不得為證據之情形，而未於言
    詞辯論終結前聲明異議者，視為有前項之同意，此觀刑事訴
    訟法第159條之5規定甚明。查檢察官、被告及辯護人於言詞
    辯論終結前，對於卷附各傳聞證據之證據能力，均未聲明異
    議。本院審酌卷附言詞陳述及書面陳述作成時之情況，認無
    顯不適當之情形，且上開被告均就被訴罪名坦承犯行，故採
    納上開證據方法，無礙於上開被告於程序上之彈劾詰問權利
    ，而認上開證據資料合於刑事訴訟法第159條之5規定，因而
    均具證據能力，合先敘明。
貳、實體方面
一、訊據被告王錦泰對上開犯罪事實於偵查中、原審及本院審理
    時均坦承不諱（見聲羈卷第9頁，原審卷第74頁反面，本院
    卷第48頁、第67頁），復經證人蔡魏秀、蔡幸娥於警詢及偵
    查中、及呂寶守於偵查中指證屬實（見選偵卷第18頁、第31
    頁、第3頁、第9頁、第14頁），另有台南市選舉委選會100
    年5月19日南市選一字第100000695號函及檢送之選舉人名冊
    、大坑里里長選舉公報及選舉結果清冊、扣押筆錄、蔡魏秀
    提出被告所交付之水果禮盒1盒之扣押物品目錄表、水果禮
    盒照片三張等卷可稽（偵卷第23至25頁、第26頁、第7頁、
    第28頁）。
二、又查蔡魏秀、蔡幸娥等人，均設籍於臺南市新化區大坑里大
    坑尾1號，而屬臺南市第一屆第7選區新化區大坑里選舉區之
    有投票權人，有前揭臺南市第一屆第7選區新化區大坑里選
    舉人名冊1份在卷可稽，是被告自承向蔡魏秀、蔡幸娥買票
    ，每票為水果禮盒1盒一節，應屬可採。
三、綜上，足徵被告上開任意性自白應與事實相符，應堪採信。
    本件事證明確，被告之犯行堪以認定，應依法論科。
參、論罪科刑之理由：
一、按數行為於同時同地或密切接近之時、地實行，侵害同一法
    益，各行為之獨立性極為薄弱，依一般社會健全觀念，在時
    間差距上，難以強行分開，在刑法評價上，以視為數個舉動
    之接續施行，合為包括之一行為予以評價，較為合理者，屬
    接續犯（最高法院98年台上字第208號判決意旨參照）。本
    件被告為使自己能順利當選99年直轄市臺南市第一屆第7選
    區新化區大坑里里長，乃基於投票行賄之犯意，購買水果禮
    盒後，於同一日先後交付水果禮盒各一盒予蔡魏秀、蔡幸娥
    （此二人為隔壁鄰居）等有投票權人，約定投票予里長候選
    人王錦泰；此在時間、空間上極有密接關係，依一般社會健
    全觀念，自難以強行分開，其主觀上乃基於單一之犯意，以
    數個舉動接續進行，而侵害同一法益，在刑法評價上，足以
    視為數個舉動之接續實行，揆諸前述，被告先後交付賄賂予
    蔡魏秀、蔡幸娥，合為包括之一行為予以評價，較為合理，
    自應依接續犯論以包括之一罪。
二、又本件被告係基於投票行賄之犯意，以每票水果禮盒1盒之
    代價交付予具有投票權之蔡魏秀、蔡幸娥，另蔡魏秀、蔡幸
    娥等人如前述均知悉被告交付水果禮盒之意涵，綜合社會價
    值觀念、授受雙方之認知及其交付現金之客觀情狀以觀，足
    認該水果禮盒之交付、收受與投票權為一定行使間，具有對
    價關係。核被告對蔡魏秀、蔡幸娥2人所為，係犯公職人員
    選舉罷免法第99條第1項之對於有投票權之人，交付賄賂，
    而約其投票權為一定之行使罪。被告對具有投票權之蔡魏秀
    、蔡幸娥行求、期約之低度行為，應為交付賄賂之高度行為
    所吸收，不另論罪。
三、另被告於偵查中自白犯行，應依公職人員選舉罷免法第99條
    第5項前段規定減輕其刑。
肆、維持原判之理由
    原審以被告犯行明確，因予適用公職人員選舉罷免法第99條
    第1項、第3項、第5項前段、第113條第3項，刑法第11條前
    段、第37條第2項、第74條第1項第1款、第2項第4款之規定
    ，並審酌被告除曾因酒後駕車案件，經緩起訴處分外，別無
    其他前科紀錄，素行非惡，且經營「王家燻羊肉」，有正當
    之職業，為具相當社會歷練之成年人，理應知悉選舉乃民主
    政治最重要之表徵，即不得以交付賄賂方式囑他人支持特定
    之候選人，卻仍以前開賄選之方式，企圖影響選舉之最終結
    果，惟念其用以行賄之物品僅水果禮盒2盒，價值不高，行
    賄對象僅2人等一切情狀，量處有期徒刑1年6月。另認被告
    前未曾因故意犯罪受有期徒刑以上刑之宣告，此有臺灣高等
    法院被告前案紀錄表在卷可參，其因一時思慮欠週而罹刑章
    ，且於偵查中及法院審理時均坦承犯行，深表悔意，經此刑
    之宣告，應知警惕而無再犯之虞，本院綜核各情，因認上開
    對其等所宣告之刑，以暫不執行為適當，爰依刑法第74條第
    1項第1款規定，併宣告緩刑3年，以勵自新。另斟酌被告於
    97年間當選新化鎮（臺南縣市合併前）大坑社區發展協會理
    事長，有臺南縣人民團體職員當選證明書（原審卷第53頁）
    可佐，本應有更完善之法治觀念，卻仍為本件賄選，為確保
    其能記取教訓並建立尊重法治之正確觀念，本院認除前開緩
    刑宣告外，另有課予被告一定負擔之必要，爰依刑法第74條
    第2項第4款之規定，命被告應於本判決確定之日起六個月內
    向公庫支付新臺幣（下同）30萬元。另敘明檢察官雖以補充
    理由書表明被告所為影響投票公平，被告應於緩刑期間內，
    向公庫支付180萬云云，經審酌被告用以行賄之財物僅為每
    盒價值250元之水果禮盒2盒，行賄對象亦僅2人，故認檢察
    官此部分之請求，實屬過重。再敘明被告既經本院宣告如主
    文所示之有期徒刑，自應依公職人員選舉罷免法第113條第3
    項之規定，宣告褫奪公權2年。復說明被告交付蔡魏秀之扣
    案水果禮盒1盒，係屬已交付之賄賂，並經證人蔡魏秀提出
    供警方扣案，有扣押筆錄、扣押物品目錄表等在卷可參，且
    證人蔡魏秀所涉投票受賄罪嫌，經檢察官依刑事訴訟法第25
    3條之1規定為緩起訴處分，有臺灣臺南地方法院檢察署檢察
    官99年度選偵字第7、8號緩起訴處分書一份附卷可稽，且檢
    察官尚未依刑事訴訟法第259之1規定，單獨聲請法院將上開
    扣案之賄款宣告沒收一節，亦有蔡魏秀之臺灣高等法院被告
    前案紀錄表一份足憑，是法院自仍應依公職人員選舉罷免法
    第99條第3項之規定，將犯投票行賄罪者所交付之賄賂，於
    投票行賄罪之本案予以宣告沒收。至被告交付蔡幸娥之水果
    禮盒1盒，未據扣案，並經證人蔡幸娥證稱：水梨均已食畢
    等語（偵卷第3頁），且有員警至證人蔡幸娥上揭住處查訪
    所拍攝水果禮盒空盒1只照片在卷可考（偵卷第7頁），故本
    院認被告交付蔡幸娥之水果禮盒1盒確屬滅失，爰不予宣告
    沒收（最高法院93年台上字第2884號判決意旨參照）。本院
    經核原審認事用法俱無不合，量刑亦稱妥適，檢察官上訴，
    主張原審量刑過輕且諭知緩刑不當，因而指摘原判決不當，
    惟關於量處被告有期徒刑1年6月並諭知緩刑之原因均已如前
    述，且公訴人於原審審理時對於被告之科刑部份亦請求量處
    有期徒刑1年6月，且對於宣告緩刑沒有意見（原審卷第77頁
    ），檢察官上訴未提出其他資料，遽稱量刑未符罪刑相當原
    則，為無理由，應予駁回。
伍、論罪法條
   刑事訴訟法第368條。
本案經檢察官羅清溪到庭執行職務。
中    華    民    國   100    年    6     月    21    日
                  刑事第四庭    審判長法  官    吳志誠
                                      法  官    彭喜有
                                      法  官    羅心芳
以上正本證明與原本無異。
如不服本判決應於收受送達後10日內向本院提出上訴書狀，其未
敘述上訴理由者，並得於提起上訴後10日內向本院補提理由書（
均須按他造當事人之人數附繕本）「切勿逕送上級法院」。
                                      書記官    劉清洪
中    華    民    國   100    年    6     月    21    日
附錄本案論罪科刑法條全文
公職人員選舉罷免法第99條
對於有投票權之人，行求期約或交付賄賂或其他不正利益，而約
其不行使投票權或為一定之行使者，處3 年以上10年以下有期徒
刑，得併科新臺幣1 百萬元以上1 千萬元以下罰金。
預備犯前項之罪者，處1 年以下有期徒刑。
預備或用以行求期約或交付之賄賂，不問屬於犯人與否，沒收之
。
犯第 1 項或第 2 項之罪，於犯罪後六個月內自首者，減輕或免
除其刑；因而查獲候選人為正犯或共犯者，免除其刑。
犯第 1 項或第 2 項之罪，在偵查中自白者，減輕其刑；因而查
獲候選人為正犯或共犯者，減輕或免除其刑。